臺灣屏東地方法院刑事判決　　　　　　　110年度易字第910號
公　訴　人　臺灣屏東地方檢察署檢察官
被　　　告　徐炳湟


選任辯護人　謝建智律師
上列被告因妨害公務等案件，經檢察官提起公訴（110 年度偵字
第8180號），被告於準備程序中就被訴事實為有罪之陳述，經告
知簡式審判程序之旨，並聽取當事人、辯護人之意見後，經本院
合議庭裁定由受命法官獨任進行簡式審判程序，判決如下：
    主  文
徐炳湟犯駕駛動力交通工具、意圖供行使之用而攜帶兇器妨害公
務執行罪，處有期徒刑捌月。
未扣案之鐵鎚壹支沒收，於全部或一部不能沒收或不宜執行沒收
時，追徵其價額。
    事  實
一、徐炳湟係址設屏東縣○○鄉○○路0 段○○巷000 號之三冠
    畜牧場負責人。張翔印係屏東縣政府環境保護局稽查科約聘
    人員，屬依法令服務於地方自治團體所屬機關，而具有法定
    職務權限之身分公務員；蔡岳霖則係屏東縣政府環境保護局
    委託京拓環保科技有限公司執行「110 年度屏東縣空氣污染
    等陳情案件稽查管制計畫」之稽查員，屬受地方自治團體所
    屬機關依法委託，從事與委託機關權限有關之公共事務之委
    託公務員（起訴書誤載為屏東縣政府環境保護局稽查人員蔡
    岳霖、外包助理廠商人員張翔印，業經公訴檢察官當庭更正
    ）。徐炳湟於民國110 年5 月17日19時許，在三冠畜牧場前
    ，因不滿張翔印、蔡岳霖稽查三冠畜牧場違法排放污水情形
    ，竟基於駕駛動力交通工具、意圖供行使之用而攜帶兇器妨
    害公務執行，及恐嚇危害安全之犯意，將其所有插置於左腳
    雨鞋內，客觀上足以對人之生命、身體造成危害可供兇器使
    用之鐵鎚1 支取出揮舞，作勢攻擊張翔印、蔡岳霖，隨後又
    駕駛車牌號碼不詳之小貨車加速作勢衝撞張翔印、蔡岳霖後
    急煞，以此方式施強暴於依法執行職務之張翔印、蔡岳霖，
    及以此加害生命、身體之舉動恐嚇張翔印、蔡岳霖，使張翔
    印、蔡岳霖心生畏懼，致生危害於安全。
二、案經屏東縣政府警察局移送臺灣屏東地方檢察署檢察官偵查
    起訴。
    理  由
一、上開犯罪事實，業據被告徐炳湟於本院準備程序、審理中坦
    承不諱（本院卷第80、88、90頁），核與證人張翔印於警詢
    、證人蔡岳霖於警詢、偵查中之證述互有相符（偵卷第9 至
    15、91至92頁），復有指認犯罪嫌疑人紀錄表、屏東縣政府
    環境保護局行政裁處書、環保罰鍰電子繳款單、水污染防治
    許可證、密錄器影像擷圖、臺灣屏東地方檢察署檢察官勘驗
    結果、屏東縣政府環境保護局110 年11月30日屏環查字第11
    035693900 號函及所附稽查證、110 年6 月17日屏環人字第
    11032656600 號函、約聘人員聘用契約書、勞務採購契約書
    、110 年度屏東縣空氣污染等陳情案件稽查管制計畫勞務採
    購契約、京拓環保科技有限公司投保單位網路申報及查詢作
    業查詢結果等件在卷足憑（偵卷第17至29、33至53、91至92
    頁；本院卷第29至49頁），足認被告之任意性自白與事實相
    符，堪為論罪科刑之依據，本件事證明確，被告犯行足以認
    定，應依法論科。
二、論罪科刑：
  ㈠核被告所為，係犯刑法第135 條第3 項第1 款、第2 款之駕
    駛動力交通工具、意圖供行使之用而攜帶兇器妨害公務執行
    罪、刑法第305條之恐嚇危害安全罪。
  ㈡公訴意旨認被告係犯刑法第135 條第1 項之妨害公務執行罪
    ，容有誤會，然因基本社會事實同一，經本院告知刑法第13
    5 條第3 項第1 款、第2 款之駕駛動力交通工具、意圖供行
    使之用而攜帶兇器妨害公務執行罪之法條及罪名（本院卷第
    79至80、87頁），無礙被告之訴訟防禦權，本院仍應依法審
    判，並變更起訴法條。
  ㈢按刑法上一行為而觸犯數罪名之想像競合犯，其目的在避免
    對於同一不法要素予以過度評價，則自然意義之數行為，得
    否評價為法律概念之一行為，即應就客觀構成要件行為之重
    合情形、主觀意思活動內容、所侵害法益與行為間之關連性
    等要素，視個案情節依社會通念加以判斷。如具有行為局部
    之同一性，或其行為著手實行階段可認為同一者，即得認與
    一行為觸犯數罪名之要件相符，而依想像競合犯論處。查被
    告為前揭犯行之目的單一，地點相同，時間亦極為密切接近
    ，應認係以一行為恐嚇張翔印、蔡岳霖2 人，侵害2 個人法
    益，又同時觸犯駕駛動力交通工具、意圖供行使之用而攜帶
    兇器妨害公務執行罪，侵害1 國家法益，為想像競合犯，依
    刑法第55條前段規定，從一重之駕駛動力交通工具、意圖供
    行使之用而攜帶兇器妨害公務執行罪處斷。
  ㈣爰審酌被告前因違反菸酒專賣條例案件，經本院以79年度簡
    字第341 號判決判處罰金新臺幣4,000 元確定；復因偽造文
    書案件，經本院以92年度簡字第209 號判決判處有期徒刑3
    月，緩刑2 年確定；再因違反廢棄物清理法案件，經臺灣高
    等法院高雄分院以96年度上訴字第1335號判決判處有期徒刑
    1 年，減為有期徒刑6 月確定（均不構成累犯），有臺灣高
    等法院被告前案紀錄表在卷可參（本院卷第13至14頁），竟
    未記取教訓，仍於屏東縣政府環境保護局稽查員依法執行職
    務時，持鐵鎚揮舞及駕車衝撞，作勢攻擊，嚴重蔑視國家公
    權力，影響公務順利執行，且危害稽查員執行職務之嚴正性
    及執法尊嚴，所為誠值非難，應予不利之考量。惟念及被告
    犯後終能坦承犯行，並與張翔印、蔡岳霖達成和解，有和解
    書在卷可參（偵卷第31頁；本院卷第55頁），應予有利之考
    量。兼衡其犯罪之動機、目的、手段、於本院審理中自陳之
    智識程度及生活狀況（本院卷第91頁）等一切情狀，量處如
    主文所示之刑。又起訴書雖對被告具體求刑有期徒刑1 年6
    月，惟本院審酌前揭各情，因認主文所示之宣告刑已可收懲
    戒之效且與被告之罪責相當，檢察官上開求刑稍有過重之情
    ，併此敘明。
  ㈤被告前已多次違反刑事法律經判處罪刑確定，已如前述，竟
    不思悔改，又為本案犯行，其一再觸犯刑典，顯見其守法意
    識薄弱，視國家法律為無物，難信其無再犯之虞，為維護國
    家公務員執法尊嚴，自不應對被告宣告緩刑。被告及辯護人
    請求宣告緩刑，尚難採憑。
三、沒收：
  ㈠鐵鎚1 支為被告所有供其為上述犯行所用之物，且未扣案，
    爰依刑法第38條第2 項前段、第4 項規定宣告沒收，於全部
    或一部不能沒收或不宜執行沒收時，追徵其價額。
  ㈡至上開小貨車固係被告為上開犯行所用，然衡情價值非微，
    倘宣告沒收，有過苛之虞，依刑法第38條之2 第2 項規定，
    不予宣告沒收。
據上論斷，應依刑事訴訟法第273 條之1 第1 項、第299 條第1
項前段、第300 條，刑法第135 條第3 項第1 款、第2 款、第30
5 條、第55條、第38條第2 項前段、第4 項，刑法施行法第1 條
之1 第1 項，判決如主文。
本案經檢察官林吉泉提起公訴，檢察官王光傑到庭執行職務。
中    華    民    國   111    年    1     月    20    日
                  刑事第三庭    法  官  楊子龍
以上正本證明與原本無異。
如不服本判決應於收受判決後20日內向本院提出上訴書狀，並應
敘述具體理由；其未敘述上訴理由者，應於上訴期間屆滿後20日
內向本院補提理由書（均須按他造當事人之人數附繕本）「切勿
逕送上級法院」。
中    華    民    國   111    年    1     月    20    日
                                書記官  邱鴻善
附錄論罪科刑法條：
刑法第135 條
對於公務員依法執行職務時，施強暴脅迫者，處三年以下有期徒
刑、拘役或三十萬元以下罰金。
意圖使公務員執行一定之職務或妨害其依法執行一定之職務或使
公務員辭職，而施強暴脅迫者，亦同。
犯前二項之罪而有下列情形之一者，處六月以上五年以下有期徒
刑：
一、以駕駛動力交通工具犯之。
二、意圖供行使之用而攜帶兇器或其他危險物品犯之。
犯前三項之罪，因而致公務員於死者，處無期徒刑或七年以上有
期徒刑；致重傷者，處三年以上十年以下有期徒刑。
刑法第305 條
以加害生命、身體、自由、名譽、財產之事恐嚇他人，致生危害
於安全者，處二年以下有期徒刑、拘役或九千元以下罰金。